【裁判字號】    97,台上,5798
【裁判日期】    971113
【裁判案由】    傷害致人於死
【裁判全文】
最高法院刑事判決            九十七年度台上字第五七九八號
上  訴  人  甲○○
            丙○○
            乙○○
上 列一 人
選任辯護人  陳憶娟律師
上列上訴人等因傷害致人於死案件，不服台灣高等法院中華民國
九十七年八月二十七日第二審判決（九十七年度上重訴字第二號
，起訴及追加起訴案號：台灣板橋地方法院檢察署九十五年度偵
字第一二九七○、一六三四六號、九十六年度偵字第一一七六○
號、九十六年度偵緝字第一二五六號），提起上訴，本院判決如
下：
    主  文
上訴駁回。
    理  由
按刑事訴訟法第三百七十七條規定，上訴於第三審法院，非以判
決違背法令為理由，不得為之。是提起第三審上訴，應以原判決
違背法令為理由，係屬法定要件。如果上訴理由書狀並未依據卷
內訴訟資料，具體指摘原判決不適用何種法則或如何適用不當，
或所指摘原判決違法情事，顯與法律規定得為第三審上訴理由之
違法情形，不相適合時，均應認其上訴為違背法律上之程式，予
以駁回。本件原判決撤銷第一審關於上訴人甲○○、丙○○、乙
○○部分之科刑判決，改判論處甲○○、丙○○、乙○○共同傷
害人之身體，因而致人於死罪刑（丙○○累犯，依序判處有期徒
刑十二年、十一年及七年六月），已詳敘認定犯罪事實所憑之證
據及其認定之理由，並對上訴人等所辯各節，如何不足採信，均
已依據卷內資料，詳予指駁，從形式上觀察，並無任何違背法令
之處。查甲○○於原審仍坦承有持棍棒打到被害人黃振發頭部之
事實，亦未主張其自白係出於不正方法，於法律審之本院始主張
係受利誘承擔所有罪責，自白非出於任意性云云，自非適法之第
三審上訴理由。而證據之取捨及事實之認定，為事實審法院之職
權，茍其判斷無違經驗法則或論理法則，即不能任意指為違法。
查黃振發遭人持棍棒毆打後，經送往長庚紀念醫院林口分院急救
，終因頭部外傷併意識昏迷、顱內出血、顱骨骨折、心肺衰竭，
不治死亡，業經檢察官督同法醫師相驗明確，有診斷證明書、相
驗屍體證明書、法醫驗斷書附卷可按。且黃振發係因頭部遭鈍物
敲擊引起顱內出血，最後引起中樞神經休克而死亡；由死者解剖
發現頭頂、臉、額、左顳部均有多處挫裂傷，並造成大片硬腦膜
下腔出血，並有蜘蛛網膜下腔出血及腦實質出血，支持為鈍器敲
擊頭部造成多處撕裂傷、顱內出血致中樞神經休克而死亡。死者
之鈍挫傷支持為棒狀物之敲擊傷，故以上可支持黃振發頭部確遭
受多次敲擊、重擊之結果，死因確與重擊有關等情，亦經法務部
法醫研究所法醫解剖鑑定明確，有該所鑑定書及函文在卷可稽。
而甲○○坦承曾持棍棒打黃振發頭部數下，並以證人身分於第一
審審理時證述丙○○、乙○○、李國源（業據原審判處罪刑確定
）及綽號「阿斌」之不詳姓名成年男子亦均持棍棒毆打黃振發等
情，核與證人即共同被告乙○○、李國源及目擊證人謝沛妤（原
名謝旻玲）於第一審審理時之供證情節相符，原判決依憑上情，
參酌卷內其他證據調查之結果，綜合判斷，認上訴人等確有如原
判決事實欄所載之犯行，甲○○辯稱係不小心打到黃振發頭部二
、三下，丙○○辯稱無持棍棒毆打黃振發，只是下車要求甲○○
等人不要打了，乙○○辯稱僅毆擊黃振發之腳部，對於黃振發之
死亡結果不能預見云云，均為飾卸之詞，不足採信，已詳敘其取
捨證據及認定事實之心證理由，所為論斷無違經驗法則及論理法
則，核與證據法則並無違背，不能任意指為違法。又加重結果犯
，以行為人能預見其結果之發生為要件，所謂能預見乃指客觀情
形而言，與主觀上有無預見之情形不同，若主觀上有預見，而結
果之發生又不違背其本意時，則屬故意範圍；是以加重結果犯對
於加重結果之發生，並無主觀上之犯意可言。從而共同正犯中之
一人所引起之加重結果，其他之人應否同負加重結果之全部刑責
，端視其就此加重結果之發生，於客觀情形能否預見；而非以各
共同正犯之間，主觀上對於加重結果之發生，有無犯意之聯絡為
斷。刑法第二百七十七條第二項前段之傷害致人於死罪，係因犯
傷害罪致發生死亡結果而為加重其刑之規定，依同法第十七條之
規定，固以行為人能預見其結果發生時，始得適用，但傷害行為
足以引起死亡之結果，如在通常觀念上不得謂無預見之可能，則
行為人對於被害人之因傷致死，即不能不負責任。查上訴人等與
李國源及「阿斌」，受邀教訓黃振發後，即共同基於傷害之犯意
聯絡，持預藏之棍棒圍毆黃振發，在圍毆之過程中，均明知以棍
棒毆打人之頭部，有可能造成死亡之結果，而於甲○○持棍棒朝
黃振發頭部猛擊時，丙○○、乙○○、李國源及「阿斌」等人仍
圍繞在側繼續持棍攻擊黃振發身體，雖因雙方間無重大仇恨，且
無積極證據認定其等主觀上有致黃振發於死之犯意，但前述之毆
擊行為有致黃振發因傷死亡之可能，為其等客觀上所能預見，自
應對於傷害致黃振發死亡之加重結果共同負責，原判決已於理由
內予以說明，核無所指理由不備、理由矛盾或判決適用法則不當
之違法可言。另刑之量定，係實體法上賦予法院得為自由裁量之
事項，倘其未有逾越法律所規定之範圍，或濫用其權限，即不得
任意指摘為違法，以為第三審上訴之理由。原判決於量刑時，已
以行為人之責任為基礎，具體審酌上訴人等之品行、犯罪之動機
、手段、與被害人之關係、所生之危害及犯罪後態度等一切情狀
，並依累犯之規定加重丙○○法定刑為有期徒刑之部分後，分別
量處如前述之有期徒刑，核屬量刑職權之適法行使，不能任意指
為違法。至供犯罪所用之物，依刑法第三十八條第三項規定，以
屬於犯罪行為人者為限得予沒收，與同條第一項第一款之違禁物
或其他特別規定必須沒收之物不許法院自由裁量者，迥不相同，
原判決對於得沒收之棍棒未予沒收，尚不能認為違背法令。上訴
意旨，對於原判決究竟如何違背法令，並未依據卷內資料為具體
之指摘，徒執陳詞，而為事實之爭辯，並對原審採證認事之職權
行使，任意爭執，難謂已符合首揭法定上訴要件，其等上訴違背
法律上之程式，均應予駁回。
據上論結，應依刑事訴訟法第三百九十五條前段，判決如主文。
中    華    民    國  九十七  年   十一   月  十三  日
                      最高法院刑事第十二庭
                          審判長法官  石  木  欽
                                法官  陳  世  淙
                                法官  洪  佳  濱
                                法官  段  景  榕
                                法官  郭  毓  洲
      本件正本證明與原本無異
                                      書  記  官
中    華    民    國  九十七  年   十一   月  二十一  日
                                                      V


司法院資訊處製作；財團法人民間司法改革基金會備份。
